臺灣高等法院臺南分院刑事裁定
110年度聲再字第36號
聲  請  人
即受判決人  陳信俞



代  理  人  林健群律師
上列聲請人因違反毒品危害防制條例案件，對於本院109 年度上
訴字第636 號中華民國109 年7月30日確定判決（第三審案號：
最高法院110年度台上字第1471號；第一審案號：臺灣雲林地方
法院108 年度訴字第923 號；起訴案號：臺灣雲林地方檢察署10
8 年度偵字第5204、5285號），聲請再審，本院裁定如下：
    主  文
再審之聲請駁回。
    理  由
一、本件聲請再審意旨，依聲請人即受判決人（下稱聲請人）陳
    信俞於民國110 年4月9日刑事再審聲請狀所載，及聲請人、
    代理人於本院110年5月3日訊問時所陳述之意見，茲略述如
    下：　
　㈠聲請人陳信俞被訴毒品危害防制條例等案件，前經臺灣雲林
    地方檢察署以108年度偵字第5204、5285號起訴書起訴後繫
    屬於第一審臺灣雲林地方法院（下稱雲林地院），並經雲林
    地院108年度訴字第923號判決，就聲請人所犯販賣第二級毒
    品、轉讓禁藥罪（即該判決附表一編號1至4所示。至該判決
    附表一編號5部分，聲請人於本院訊問時表示，此部分不在
    聲請再審範圍），判處應執行有期徒刑4年4月。聲請人不服
    第一審判決附表一編號1至4部分，提起上訴，經鈞院以109
    年度上訴字第636號判決判處應執行有期徒刑4年4月。聲請
    人再上訴至最高法院，經最高法院以110年度台上字第1471
    號駁回上訴而確定。惟聲請人於本案確定後，因發現新事實
    及新證據，而單獨或與先前之證據綜合判斷，足認聲請人應
    受無罪或輕於原判決所認罪名之判決，爰對鈞院109年度上
    訴字第636號確定判決附表一編號1至4部分、最高法院110年
    度台上字第1471號刑事判決，依刑事訴訟法第420條第1項第
    6款之規定，向鈞院聲請再審。
　㈡本案之新證據：聲請人與證人王耀慶之LINE對話截圖（聲證1
    ）、第三人陳清萬與證人王耀慶之LINE對話截圖（聲證2）
    。經查：
　⒈原確定判決無非以聲請人於警詢、偵查、第一審雲林地院及
    原確定判決法院審理時坦承不諱，並與證人王耀慶於警詢及
    偵查時之證述内容大致相符，佐以其他相關證據，認定聲請
    人犯本件販賣第二級毒品罪及轉讓禁藥罪。惟本件之實際狀
    況是證人王耀慶欲購買第二級毒品甲基安非他命施用，然因
    金額不足，出賣毒品之人不願提供毒品給證人王耀慶，聲請
    人僅依證人王耀慶之要求連絡出賣毒品之人，以及因出賣毒
    品之人不願讓證人王耀慶賒賬，證人王耀慶遂要求聲請人向
    出賣毒品之人索討少量毒品施用。而本案聲請人及證人王耀
    慶之所以會承認，實係因本件遭查獲當時，承辦本件之臺南
    市政府警察局刑事警察大隊偵五隊小隊長林勇志向聲請人及
    證人王耀慶表示認罪才能獲得輕判，因聲請人及證人王耀慶
    均不諳法律，在恐懼遭判重刑之下，始不疑有他，全數認罪
    ，致聲請人遭判處販賣第二級毒品及轉讓禁藥之罪。
　⒉上開實際情況可由證人王耀慶於【聲證1】聲請人與證人王耀
    慶之LINE對話中所述「你嘛拜託ㄟ～我也不願意讓事情變成這
    樣啊…發生事情那天我先被抓到偵查隊…就放我跟你的通聯錄
    音給我聽…然後那個小隊長就說：2條路讓你選～1、讓我好辦
    事～包你沒事！2、等等發生啥事就別求我救你！……你想看看
    換成是你的話你會怎選…」、「我也很後悔好不好〜再做筆錄
    時問我東西誰給我的叫我指認圖片〜然後問我拿錢跟你買的
    ？我說我拿錢給你但金額不夠不好意思上去講〜叫你幫我去
    講講看！然後看到你下來說頭ㄟ要我說哪天記得哪天還錢後
    就直接拿給我了」、「別這樣好不好……我也是開庭法官問我
    筆錄時我才知道怎跟我說的不一樣好不好……有問我是否屬實
    ？我沒回答〜然後就說誣告法則给我聽！就在（再）問我是
    否屬實？我才點頭回答嗯」、「我怕阿…」、「我怕他判我
    誣告罪咩…」加以佐證，聲請人及證人王耀慶確實有受到偵
    五隊小隊長林勇志之誤導，始致本件誤判。
　⒊又證人王耀慶因恐罹刑典，而故意表示係聲請人販賣毒品給
    他乙事，可由證人王耀慶於聲證2中所述「反正我現在跟你
    說啦〜我也只是預防而已…順便跟你講一下〜事情都快結束了〜
    讓他進去就放心了！我也不會再找你了」、「你自己想想看
    〜讓他翻身了！就代表我要出事了！我出事我也一定拖你下
    水你也跑不了〜再說這也只是我的預防而已…他沒那麼聰明會
    想到是我搞得！好了不多說了對話内容記得！」加以佐證，
    證人王耀慶確實有為了脫免自身刑事責任，而誣陷聲請人之
    行為。
  ⒋加以對照原確定判決附表二編號2①對話内容第13行至第I5行
    「…稍等一下，我問問看，東主（音譯）在這，我問一下，
    我問完馬上打給你。」、編號3①對話内容第5行「…他交代說
    不能差。」，及108年3月27日之王耀慶訊問筆錄第4頁第2行
    以下之「陳信俞的朋友有，他幫我拿，都是透過他幫我拿」
    、「（檢察官問：為何沒有叫陳信俞幫你介紹藥頭？而一定
    要透過陳信俞？）我沒有要用很大，心情不好才用…」、「
    因為我都是直接跟他拿，但我不知道他跟誰拿。編號2的第2
    通内，他就有說要問東主，可不可以借？」等語，應可知悉
    聲證1、聲證2之内容為真，聲請人確實未販賣或轉讓第二級
    毒品給證人王耀慶。
  ⒌綜上，聲請人並未為原確定判決附表一編號1、2、3所示之販
    賣第二級毒品犯行，亦未為原確定判決附表一編號4所示之
    轉讓禁藥犯行，而聲證1、聲證2均屬歷審判決未經發現而不
    及調查審酌之事證，應符合刑事訴訟法第420條之新事實及
    新證據之定義；而由上開證據相互勾稽、綜合判斷，應已得
    合理相信足以動搖原確定判決所認定之事實，使聲請人應受
    輕於原判決所認罪名之判決，自應開啟再審程序。
　㈢聲請調査證據部分：
    懇請鈞院傳喚陳清萬、葛玉花及陳奇良，待證事實為聲請人
    未為販賣及轉讓第二級毒品之行為。證人王耀慶曾因害怕遭
    追訴誣告罪，以金錢要求證人陳清萬指認係聲請人販賣毒品
    給他，證人陳清萬與葛玉花均知悉上情；證人陳奇良知悉證
    人王耀慶每次至聲請人住處時，聲請人僅開門並傳話給出賣
    毒品之人，聲請人絕非販賣毒品之人。　
二、按再審制度，係為發現確實之事實真相，以實現公平正義，
    而於案件判決確定後，另設之特別救濟管道，重在糾正原確
    定判決事實認定之錯誤，惟確定判決因生既判力進而有執行
    力。是有罪判決確定後，為受判決人利益聲請再審，必其聲
    請理由合於刑事訴訟法第420條第1項各款所定情形之一，或
    第421條有足生影響於判決之重要證據漏未審酌者，始准許
    之。再按，刑事訴訟法第420條第1項第6款關於得為再審之
    原因規定，雖修正為「因發現新事實或新證據，單獨或與先
    前之證據綜合判斷，足認受有罪判決之人應受無罪、免訴、
    免刑或輕於原判決所認罪名之判決者」，並增列第3項：「
    第1項第6款之新事實或新證據，指判決確定前已存在或成立
    而未及調查斟酌，及判決確定後始存在或成立之事實、證據
    」，但仍須以該所稱的新事實或新證據，確實足以動搖原確
    定判決所認定的犯罪事實，亦即具備學理上所謂的確實性（
    或明確性、顯著性）要件，方能准許再審。故倘聲請人所主
    張之新事實或新證據，若自形式上觀察，根本與原判決所確
    認之犯罪事實無何關聯，或單獨或與先前之證據綜合判斷，
    無法產生合理懷疑，不足以動搖原確定判決所認定之事實者
    ，或對判決確定前已存在且已審酌之證據、事實，自為不同
    之評價，當然無庸贅行其他無益之調查，即不能據為聲請再
    審之原因，自無准予再審之餘地（最高法院105年度台抗字
    第55號、第152號、第356號、第404號裁定意旨參照）。
三、按聲請再審，係對實體確定判決救濟之方法，對於程序上之
    判決，要無再審可言。依聲請意旨所載，其係對本院109年
    度上訴字第636號確定判決附表一編號1至4部分、最高法院1
    10年度台上字第1471號刑事判決聲請再審（見本院卷第5頁
    ），然查最高法院前開判決是以聲請人上訴違背法律上程式
    ，從程序上駁回上訴之判決，並非實體判決，應無從對最高
    法院判決聲請再審，應認聲請人係對本院109年度上訴字第6
    36號確定判決聲請再審，合先敘明。　　
四、按「判決在第三審確定者，對於該判決聲請再審，除以第三
    審法院之推事有第420條第1項第5款情形為原因者外，應由
    第二審法院管轄之。」刑事訴訟法第426條第3項定有明文。
    查聲請人因違反毒品危害防制條例案件，經雲林地院以108
    年度訴字第923號判決對聲請人所犯販賣第二級毒品罪（3罪
    ）、轉讓禁藥罪（1罪）分別判處有期徒刑，並定應執行刑
    為有期徒刑4年4月，聲請人不服，提起上訴後，經本院為實
    體之審理後，以109 年度上訴字第636 號判決撤銷原判決，
    惟仍判有期徒刑4 年4月。聲請人不服本院前揭判決提起第
    三審上訴，經最高法院110年度台上字第1471號判決認其上
    訴違背法律上之程式駁回上訴而告確定。本件聲請人對於原
    確定判決附表一編號1至4所示販賣第二級毒品罪、轉讓禁藥
    罪部分聲請再審，並非以第三審法院之法官有刑事訴訟法第
    420 條第1 項第5 款情形為聲請再審事由，故本件本院有管
    轄權。
五、經查：
  ㈠原確定判決（本院109年度上訴字第636號）係依聲請人於警
    詢、偵訊、原審及本院原確定判決審理時之自白，佐以證人
    王耀慶於警詢及偵訊時之證述，及聲請人所持用之門號0000
    000000號行動電話通訊監察譯文（見107年度他字第1534號
    卷《下稱他1534號卷》一第130-131頁）、雲林地院107 年聲
    監字第674 號、聲監續字第972 、1041號通訊監察書（見警
    卷第3-8 頁）、門號0000000000號行動電話通聯調閱查詢單
    （見他1534號卷二第35頁）、證人王耀慶之勘察採證同意書
    、臺南市政府警察局刑事警察大隊採驗尿液同意書、偵辦毒
    品危害防制條例尿液初步檢驗報告單（見他1534號卷一第13
    3-135 頁）、雲林地院108 年聲搜字第213 號搜索票、自願
    受搜索同意書、臺南市政府警察局刑事警察大隊108 年3 月
    27日搜索扣押筆錄、扣押物品目錄表（見他1534號卷一第17
    9-185 頁；他1534號卷二第13-19 頁）、現場照片（見他15
    34號卷二第20-21 頁）、扣案之電子磅秤1 臺、門號000000
    0000號手機1 支等證據，認足以與聲請人之自白相互補強，
    因而認定聲請人確有原確定判決附表一編號1至4所示之事實
    ，業據原確定判決於判決理由內詳予敘明，經核並無違經驗
    法則、論理法則與證據法則之情。　　　　
  ㈡聲請人雖辯稱係因承辦員警表示認罪才能獲得輕判，伊因不
    諳法律，在恐懼遭判重刑之下，始會認罪云云。然查，原確
    定案件於一審109年1月9日準備程序、109年3月2日及3月16
    日審理時，聲請人就被訴如原確定判決附表一編號1至4部分
    之犯罪事實均為認罪之供述（見一審卷第127、218頁），經
    提示全案證據資料後，在辯護人在場之情況下，審判長訊問
    「有無其他證據調查？」，聲請人及辯護人均答稱：「沒有
    」等語（見一審卷第362頁）。嗣於本院109年7月3日準備程
    序時，聲請人亦為認罪之供述，聲請人及辯護人均表示沒有
    證據請求調查（見原確定判決卷第94、106頁），於本院109
    年7月23日審理時，聲請人對於被訴犯罪事實，仍為認罪之
    供述，復未聲請調查證據，嗣經審判長就被訴犯罪事實逐一
    訊問時，聲請人答稱「均認罪」等語（見原確定判決卷第13
    8-143頁），是聲請人在原確定案件於一審及本院審理時，
    就再審爭議之原確定判決附表一編號1至4所示犯罪事實，在
    得以否認犯行，並聲請調查時，均未爭執，而為自白認罪之
    供述，則其自白是否係受到員警之誘導所為，已非無疑。況
    販賣甲基安非他命之法定刑為無期徒刑或7年以上有期徒刑
    （毒品危害防制條例修正前）之重罪，另轉讓禁藥之法定刑
    係7年以下有期徒刑，得併科新臺幣（下同）5千萬元以下罰
    金之罪，罪責亦非輕，且一審已判處聲請人應執行有期徒刑
    4年4月，倘其並未販賣及轉讓甲基安非他命給王耀慶，為何
    未於原確定判決審判時向法院陳明係受員警誘導而為不實之
    自白，卻僅請求從輕量刑，甚至上訴最高法院時，上訴理由
    亦僅提及請求適用刑法第59條規定酌減其刑，對於被員警誘
    導始為不實自白一事，隻字未提，再再顯示聲請人前述自白
    確係出於本身之自由意思所為無訛。則聲請意旨主張其自白
    係受員警誘導，不具任意性云云，核無足採，自不足以動搖
    原確定判決所認定之事實，而不具有確實性（或明確性、顯
    著性）要件。
　㈢聲請意旨另稱證人王耀慶係受到員警之誤導，始會誣陷伊販
    賣及轉讓甲基安非他命云云，並提出聲證1、聲證2之 LINE
    對話截圖為新證據。惟查：
　⒈依聲證1聲請人與證人王耀慶之LINE對話紀錄所示，其等通話
    之時間有標示「2月19日」，聲請人與證人王耀慶之對話內
    容為：「王耀慶：怎會沒機會……年剛過而已~日子還長。聲
    請人：要或不要一句話啦！幹你是裝傻還是失憶阿。被你送
    的4年4這份禮物判決書我已收到了。」等語（見本院卷第67
    頁），對話中提及「年剛過」、「4年4這份禮物判決書」，
    可見聲請人與證人王耀慶上開對話之時間，應該是在本案最
    高法院於110年1月21日判決之後，則聲請人所提出之上開LI
    NE對話截圖，固未曾經原確定判決就其證據價值加以判斷，
    或說明捨棄不採之理由，而具有「嶄新性」，然該等LINE對
    話截圖仍需具備確實足以動搖原確定判決所認定的犯罪事實
    ，亦即學理上所謂的確實性（或明確性、顯著性）之要件，
    方能准許再審。
　⒉被告於一審及本院原確定判決審理時，係經一審及本院為其
    指定公設辯護人，協助其答辯防禦後，於一審及本院審理時
    ，對於檢察官起訴販賣及轉讓甲基安非他命予王耀慶之犯罪
    事實均坦承不諱，且對於含證人王耀慶之證述在內之該案相
    關證據，均表示沒有意見，復未聲請傳喚及詰問王耀慶，可
    見聲請人對於王耀慶指認其有販賣及轉讓甲基安非他命之陳
    述，並無異議。又觀諸聲請人所提出其與證人王耀慶之LINE
    對話紀錄（即聲證1）內容，聲請人向證人王耀慶表示：「
    第一庭完後，在廠區遇到你還問你，你為何亂說是我賣你的
    。」等語（見本院卷第73頁），及檢察官於108年3月27日偵
    訊時曾提示證人王耀慶之陳述予聲請人（見他1534號卷二第
    91頁），可見在一審審理前，聲請人已知悉證人王耀慶有供
    述其販賣及轉讓甲基安非他命之行為，倘其並未販賣及轉讓
    毒品予王耀慶，為何不立即向檢察官或法院提出抗辯，卻遲
    至本案判決確定後，才在LINE對話中質問證人王耀慶為何誣
    陷他，則聲請人與證人王耀慶上開LINE之對話之目的為何，
    實令人質疑。另聲請人雖提出證人王耀慶與第三人陳清萬之
     LINE對話紀錄為證，然其2人之LINE對話紀錄，究係談論何
    事，是否與本案有關，無法從其等之對話中得悉，從而，聲
    請人所提此部分證據，單獨或與先前之證據綜合判斷，尚不
    足認其應受無罪、免訴、免刑或輕於原判決所認罪名之判決
    ，與刑事訴訟法第420條第1項第6款之規定不合，並從形式
    上觀察，亦不具備顯然可認為足以動搖原有罪確定判決之要
    求。
　㈣又刑事訴訟法第429條之3規定聲請再審得同時釋明其事由聲
    請調查證據，乃指依該證據之內容形式上觀察，無顯然之瑕
    疵，可以認為足以動搖原確定判決，惟若無法院協助，一般
    私人甚難取得者而言。此與於刑事審判程序，當事人為促使
    法院發現真實，得就任何與待證事實有關之事項，聲請調查
    證據，且法院除有同法第163條之 2第2項各款所示情形外，
    皆應予調查之情況，截然不同。查聲請人聲請傳喚證人陳清
    萬、葛玉花、陳奇良，以證明聲請人並未販賣及轉讓甲基安
    非他命予證人王耀慶云云。然查，證人陳清萬、葛玉花、陳
    奇良既須再經傳喚調查，此項聲請依形式上觀察，自非不須
    經過調查程序，即可認為足以動搖原確定判決之結果，而足
    認為對再審聲請人有利認定之證據，是聲請人聲請傳喚證人
    陳清萬、葛玉花、陳奇良到庭作證，顯與新修正刑事訴訟法
    之立法意旨不相符合，自非屬刑事訴訟法第420條第1項第6
    款所規定「確實之新證據」至明。況證人陳清萬、葛玉花、
    陳奇良到庭會如何證述？是否足以動搖原確定之有罪判決？
    尚屬有疑，亦不具有確實之顯著性，自不符合再審要件。　
六、綜上所述，聲請人所舉前揭聲請再審之理由，經本院審酌結
    果，認與刑事訴訟法第420 條第1 項第6 款得為再審之要件
    不合，是以其再審聲請為無理由，應予駁回。
據上論結，應依刑事訴訟法第434條第1項，裁定如主文。
中　　華　　民　　國　　110 　年　　6 　　月　　21　　日
                  刑事第三庭    審判長法  官  陳連發
                                      法  官  洪榮家 
                                      法  官  何秀燕 
以上正本證明與原本無異。
如不服本裁定，應於收受本裁定後10日內向本院提出抗告狀。
　　　　　　　　　　　　　　　　　　　書記官  翁心欣
中　　華　　民　　國　　110 　年　　6 　　月　　21　　日